臺灣宜蘭地方法院民事判決　　　　　　　96年度重訴字第18號
原　　　告　康達克資產管理股份有限公司
法定代理人　壬○○
訴訟代理人　柯士斌律師
複　代理人　陳惠如律師
被　　　告　寅○○
　　　　　　甲○○
　　　　　　癸○○
　　　　　　乙○○
共　　　同
訴訟代理人　李秋銘律師
　　　　　　黃金亮律師
被　　　告　辰○○
　　　　　　戊○○原名李惠玲.
　　　　　　　　　　　原住宜蘭.
　　　　　　己○○
上列當事人間請求清償借款事件，本院於96年12月12日言詞辯論
終結，判決如下：
    主  文
被告應連帶給付原告新臺幣玖佰柒拾肆萬伍仟肆佰陸拾玖元，及
自民國九十四年七月八日起至清償日止，按週年利率百分之九點
八計算之利息，暨自民國九十四年七月八日起起至清償日止，逾
期在六個月以內者，按上開利率百分之十，逾期超過六個月以上
者，按上開利率百分之二十加計之違約金。
訴訟費用新台幣玖萬柒仟伍佰貳拾伍元由被告連帶負擔。
本判決於原告以新台幣佰貳拾伍萬元各為被告供擔保後，各得
假執行。但被告寅○○、甲○○、癸○○、乙○○如各以新台幣
玖佰柒拾肆萬伍仟肆佰陸拾玖元為原告預供擔保，得免為假執行
。
    事  實  及　理　由
甲、程序部分：
一、按訴狀送達後，原告不得將原訴變更或追加他訴。但擴張或
    減縮應受判決事項之聲明者，不在此限。民事訴訟法第 255
    條第1項第3款定有明文。本件原告起訴時，原起訴請求被告
    與訴外人丙○○、丁○○、江志順、庚○○等人應連帶給付
    之本金部分為新台幣（下同）11,601,749元，嗣因丙○○等
    4 人部分清償，原告乃對部分被告撤回起訴，並減縮本金部
    分之請求為 9,745,469元。此項聲明之減縮與首揭法條規定
    相符，應予准許。
二、被告辰○○、李秀秝、己○○經合法通知，未於言詞辯論期
    日到場，核無民事訴訟法第 386條所列各款情形，爰依原告
    之聲請，由其一造辯論而為判決。
乙、實體部分：
一、原告起訴意旨：
(一)、緣訴外人辛○○邀同被告等於民國（下同）85年11月28日向
    臺灣省合作金庫（現已改制為合作金庫銀行股份有限公司，
    下稱合作金庫）借款12,390,000元整，約定借期10年，以 1
    個月為1期，共分120期，借款人應按月攤還本息，利息以年
    利率9.8%計算。並約定借款人若未按期攤繳本息，自逾期之
    日起6個月以內加放款利率10%，逾6個月以上者，超過6個月
    部分加放款利率20 %計算違約金。借款人於借款期間若未按
    期攤還本金或未按期付息時，借款人及保證人均承認本借款
    之償還均失其期限利益，經合作金庫請求時應立即清償或任
    憑合作金庫處分擔保物充償（下稱系爭借款）。
(二)、系爭借款雖以訴外人辛○○為「借款人」，實則乃辛○○及
    被告等為辦理購買宜蘭縣宜蘭市○○段艮門小段328-21地號
    及同段327-15地號土地（應有部分）及坐落其上建號為宜蘭
    縣宜蘭市○○段艮門小段3249號房屋（下稱系爭房地）之貸
    款，而共同向合作金庫所借。為合作金庫放款作業之便，故
    系爭借款借據之簽立僅推辛○○一人作為「借款人」，其餘
    共同借款之人（包括被告等）則以作為「連帶保證人」之方
    式共同為系爭借款之擔保，並簽立有連帶保證書為證。為擔
    保系爭借款之償還，訴外人辛○○及被告等並同時將其購買
    之系爭房地設定抵押權予合作金庫作為擔保。而由訴外人辛○○及被告等並共同提供房地設定抵押權予合作金庫作為借
    款之擔保以觀，可見訴外人辛○○及被告等具有共同向合作
    金庫告貸之事實，故本件被告實均為本件借款之借款人。
(三)、系爭借款於87年 5月28日起即停止繳息，依約定系爭借款視
    為全部到期，合作金庫於實行抵押權求償後，迄94年7月7日
    時尚餘11,601,749元本金未受清償（起訴後因部分連帶保證
    人已為清償，本金部分尚未清償之金額為9,745,469元）。
    原告依法受讓系爭借款之本金及其相關利息、違約金等債權
    及其他一切從屬權利，故原告依法請求連帶保證人即本件被
    告等就債務負連帶清償之責，洵有理由。
(四)、爰為訴之聲明：除供擔保金額外，如主文所示。
二、被告寅○○、甲○○、癸○○、乙○○（下合稱被告寅○○
    等4人）答辯意旨：
(一)、按第七百三十九條規定：「稱保證者，謂當事人約定，一方
    於他方之債務人不履行債務時，由其代負履行責任之契約。
    」，故依民法之前開規定，保證債務契約之存在，係屬債權
    人、債務人、保證人之三方關係，必有主債務人之存在，保
    證契約方才發生效力，苟無主債務人之保證契約，因無保證
    之對象，所擔保之債務為何即無法確定，該等保證契約應即
    不生效力。又民法所稱保證契約之保證人，係於主債務人不
    履行債務時，由其代負履行之責，故保證人應為債務人以外
    之第三人，苟保證人與債務人係屬同一人時，保證契約亦無
    從成立。
(二)、查本件原告所主張之系爭債務，其所據者為被告等人所出具
    之連帶保證書。惟查：本件依原告所提出之連帶保證書，其
    上並未記載債務人為何人，且原告所主張之主債務人「辛○○」，於連帶保證契約亦係列於保證人欄，故依此一連帶保
    證書之記載觀之，原告所提出之連帶保證書，並非擔保主債
    務人「辛○○」之連帶保證書。再參以此一保證書苟為擔保
    「辛○○」之債務，則發生債務人與保證人同屬一人之情形
    ，此更足證前開連帶保證書確非擔保主債務人「辛○○」之
    債務，原告據此連帶保證書請求被告負連帶清償之責，即無
    理由。
(三)、又被告對於原告所主張之債權金額亦有爭執，且關於超過 5
    年以上之利息請求，被告亦為時效抗辯。
(四)、另查本件被告寅○○於系爭連帶保證書簽訂之85年 8月19日
    時旅居法國，當時曾委請訴外人胡冠群先生代理辦理不動產
    攤位產權登記及貸款相關事宜，惟並未授權胡冠群先生代為
    簽訂系爭保證書，此有授權書及出入國日期證明書各 1件可
    參，故胡冠群所為之代理行為並未經被告寅○○授與代理權
    ，對於被告寅○○自不發生效力。
(五)、綜上所述，本件原告之訴非有理由，爰為答辯聲明：(1)請求
    駁回原告之訴及假執行之聲請；(2)如受不利判決，願供擔保
    請准宣告免為假執行。
三、被告辰○○、戊○○、己○○經通知未於言詞辯論期日到場
    ，亦未提出書狀為任何聲明或陳述。
四、原告主張訴外人辛○○邀同其餘連帶保證人於85年11月28向
    合作金庫借款12,390,000元，約定借期10年，以1個月為1期
    ，共分120 期，借款人應按月攤還本息，利息以年利率9.8%
    計算。並約定借款人若未按期攤繳本息，自逾期之日起 6個
    月以內加放款利率10%，逾6個月以上者，超過 6個月部分加
    放款利率20% 計算違約金。借款人於借款期間若未按期攤還
    本金或未按期付息時，借款人及保證人均承認本借款之償還
    喪失其期限利益，經合作金庫請求時應立即清償或任憑合作
    金庫處分擔保物充償。而系爭借款於87年 5月28日起即停止
    繳息，依約定系爭借款視為全部到期，經合作金庫於實行抵
    押權求償後，迄94年7月7日時尚餘11,601,749元本金未受清
    償（於本件起訴後因部分連帶保證人已為一部清償，本金部
    分尚未清償之金額減為 9,745,469元）。嗣系爭借款債權輾
    轉由原告受讓（先由合作金庫讓與訴外人中華成長三資產管
    理股份有限公司，再由中華成長三資產管理股份有限公司讓
    與原告）等情，業據原告提出借據、連帶保證書、本院92年
    度執字第1295號強制執行事件分配表各1件及債權讓與證明2
    件為證。被告寅○○等 4人否認為上開借款之連帶保證人，
    並對於原告請求之金額有爭執，然就系爭借款尚未清償之金
    額部分，業據本院調閱本院92年度執字第1295號拍賣抵押物
    強制執行事件卷宗查明屬實，亦即原債權人合作金庫於實行
    抵押權拍賣擔保物，於分配拍賣所得價金後，計自清償日即
    94年7月7日以後，尚有借款本金11,601,749元，及自94年 7
    月 8日起之利息及違約金未為清償。故原告上開主張，除就
    被告寅○○等 4人應否就系爭借款負連帶保證責任部分於後
    論述外，餘均已可認定為真實。
五、本件兩造之爭點，即為被告寅○○等 4人，應否對系爭借款
    ，負連帶保證之責。查原告主張被告寅○○等 4人同為系爭
    借款之連帶保證人，乃以所提出之連帶保證書為證。被告寅
    ○○等 4人抗辯稱：原告所提出之連帶保證書，其上並未記
    載債務人為何人，且原告所主張之主債務人「辛○○」，於
    連帶保證契約亦係列於保證人欄，故依連帶保證書之記載觀
    之，原告所提出之連帶保證書，並非擔保主債務人「辛○○
    」之連帶保證書等語。惟查：
(一)、系爭借款之借款及辦理對保過稱，據證人丑○○（辦理對保
    之合作金庫行員）到庭結證稱：「（法官提示借據及連帶保
    證書問：本件借款是否由妳承辦？）連帶保證書是，借據的
    部分我是負責驗印。本件是工案貸款，由建商與我們洽談，
    最早是建商向我們借錢，借了好幾千萬，不止本件的12,390
    ,000 元 。建商房子蓋好後，分售給買受人，這些價金本來
    是要來償還向我方的借款，但有些不足額的部分就由買方推
    派一人以他的名義向我們借款，其他的人擔任連帶保證人，
    本件出名為借款人就是辛○○，其他的買受人是連帶保證人
    ，至於他們實際借款（數額）是跟建商談的。」、「（法官
    問：本件是請買受人都在連帶保證書上簽名用印後再簽借據
    ？）是的，當時是請建商聯絡這些買受人各自來辦理對保，
    簽名及用印也都是買受人本人自己前往辦理。」、「（原告
    訴訟代理人問：工案貸款是否都是先對保簽了連帶保證書再
    辦理借款？）工案貸款與本件是兩回事，本件是已經完工的
    工案賣出去後另外的借款。一般的放款程序就是要先對保，
    在貸放時才有辦法確認借款人與對保人是否一樣，才簽借據
    。」、「（原告訴訟代理人問：連帶保證書是否會要求借款
    人也在連帶保證書上簽名？）本件在對保時尚未確認誰要當
    借款人，所以對保時所有人都在連帶保證書上簽名。」、「
    （原告訴訟代理人問：借款人在連帶保證書上簽名時是否知
    悉需就借據所示金額負連帶保証責任？）本件我們有請建商
    向買受人說明，因為人數太多，所以請建商事先跟他們說明
    ，他們來時就是辦理對保程序。」等語，證人子○○結證稱
    ：「（法官提示借據及連帶保證書問：本件借款是否由你承
    辦？）我當時是擔任襄理，負責核章。據我所知借款人是買
    攤位的，因為合庫要債權確保，所以需要他們連帶保證這筆
    借款。」，證人卯○○則結證稱：「（法官提示借據及連帶
    保證書問：本件借款是否妳承辦？）我是借據的經辦人，借
    款過程我不了解，當時因為要撥款給借款人。」、「（法官
    問：所謂借款人是指建商的借款人還是包括後面所列的連帶
    保證人？）我是針對借款人辛○○。」、「（法官問：當時
    借款有無實際撥款給辛○○？）有。只撥款給他一人。」、
    「（法官問：本件辦理所有對保之後，才簽借據？）是的。
    」等語。
(二)、依據上揭證人之證詞顯示，系爭借款之貸款及對保過程，乃
    有包括訴外人辛○○在內之多位向建商購買不動產、且欲向
    合作金庫借款之人，先與合作金庫承辦人員對保並於系爭連
    帶保證書上簽名蓋章，其後再書立系爭借據，此與系爭連帶
    保證書上連帶保證人簽立日期欄乃自85年 8月19日至85年11
    月21日不等，而借據書立日期為在其後之85年11月28日之事
    實相符；且系爭借據與連帶保證書所載之借款金額，均同為
    「壹仟貳佰參拾玖萬元正」，則系爭借據與連帶保證書二者
    實難認無相關。至訴外人辛○○雖於系爭借據上列名為借款
    人，復於連帶保證書上連帶保證人欄簽章，然此並無礙於辛○○對系爭借款負連帶清償之責，況如前所述，系爭借款既
    係先有多數借款人先於連帶保證書上簽章，再由所推派之一
    人列名借款人簽立借據，則借款人辛○○同在連帶保證書及
    借據上有簽章，乃屬當然之理。是被告寅○○等 4人此部分
    之抗辯，並不可採。
(三)、再者，系爭借款，乃以借款人及連帶保證人所有坐落宜蘭縣
    宜蘭段艮門小段 327之15及同段328-21地號土地，應有部分
    各13010/100000，及其上同段3249建號，門牌為宜蘭縣宜蘭
    市○○路107號4樓建物（含共同使用部分）為擔保，設定本
    金最高限額 1,487萬元之抵押權予合作金庫，因借款人未依
    約清償，經合作金庫對上開抵押物聲請強制執行，而取得拍
    賣價金獲得部分清償，於該強制執行（即本院92年度執字第
    1295號拍賣抵押物強制執行事件）程序進行中，自查封至分
    配期日，均經合法通知包括本件被告在內之該案之債務人，
    有本院92年度執字第1295號拍賣抵押物強制執行事件卷證資
    料可參。衡諸常情，如對於系爭借款應否負連帶保證責任有
    所爭執，應於該強制執行事件中即予提出，應無供擔保物遭
    拍賣變價分配，而仍未予爭執之理。故原告主張本件被告對
    系爭借款債務負連帶保證之責，應屬有據。
(四)、被告寅○○另抗辯稱：於伊爭連帶保證書簽訂之85年 8月19
    日時旅居法國，當時曾委請訴外人胡冠群代理辦理不動產攤
    位產權登記及貸款相關事宜，惟並未授權胡冠群代為簽訂系
    爭保證書，故胡冠群所為之代理行為並未經被告寅○○授與
    代理權，對於被告寅○○不發生效力等語，並提出授權書及
    出入國日期證明書各 1件為證。然查，被告寅○○所提出之
    授權書，於房地標示及權利範圍欄載：「座落於宜蘭市○○
    段艮門小段327-15、328-21地號，建號地址：宜蘭市○○路
    107號東門町商業廣場 4A。(以下空白)」，授權事由欄則載
    ：「茲全權委由胡冠群先生辦理上列不動產攤位產權登記，
    及貸款事宜。（以下空白）」等語。則依其授權內容所示，
    顯乃就系爭不動產攤位之產權登記及貸款事宜，全權委由訴
    外人胡冠群辦理。而依證人丑○○所證述，本件乃多數購買
    不動產（攤位）之人欲借款，而推由一人任借款人，其餘任
    連帶保證人，則在為向合作金庫貸款，而在系爭連帶保證書
    上簽章，當亦在被告寅○○所授予訴外人胡冠群之權限內。
    故被告寅○○辯稱胡冠群所代理簽訂系爭連帶保證書之行為
    對之不生效力云云，亦不足採。
(五)、又本件原告所請求者，乃自本院92年度執字第1259號強制執
    行事件分配後，所餘本金及自94年7月8日以後未清償之利息
    及違約金，經核均無罹於民法第126條所定 5年或同法第127
    條所定短期消滅時效之情形，是被告寅○○等 4人所為時效
    抗辯，亦屬無據。
(六)、綜上，本件被告寅○○等 4人，對系爭借款須負連帶保證人
    之責，則原告本於連帶保證之法律關係，請求其等連帶給付
    如主文所示未清償之債務，即有理由，應予准許。
六、被告辰○○、戊○○、己○○均經合法通知，未到庭辯論，
    亦未提出書狀為答辯，惟原告已就其所訴事實提出相符之證
    據為佐，且渠等 3人與本件其餘被告之情形亦屬相同，則渠
    等 3人亦應對系爭借款負連帶保證之責，則原告本於連帶保
    證之法律關係，請求被告辰○○、戊○○、己○○等 3人亦
    應就如主文所示債務負連帶清償之責，亦有理由，應予准許
    。
七、原告及被告寅○○等 4人陳明願供擔保，聲請宣告假執行或
    免為假執行，經核於法均無不合，爰各酌定相當擔保金額准
    許之。
八、結論：原告之訴為有理由，依民事訴訟法第385條第1項前段
    、第85條第 2項、第390條第2項、第392條第2項判決如主文
    。
中　　華　　民　　國　　96　　年　　12　　月　　26　　日
                  臺灣宜蘭地方法院民事庭
                      法　官　張軒豪
正本與原本無異。
如不服本判決應於判決送達後20日內提出上訴狀（須附繕本）。
中　　華　　民　　國　　96　　年　　12　　月　　26　　日
                      書記官　詹玉惠
